【裁判字號】    98,易,1123
【裁判日期】    981217
【裁判案由】    詐欺
【裁判全文】
臺灣高雄地方法院刑事判決              98年度易字第1123號
公  訴  人  臺灣高雄地方法院檢察署檢察官
被      告  乙○
選任辯護人  王文雄律師
上列被告因詐欺案件，經檢察官提起公訴（98年度偵字第11406
號），本院判決如下：
    主  文
乙○幫助犯詐欺取財罪，處有期徒刑參月，如易科罰金，以新臺
幣壹仟元折算壹日。
    事  實
一、乙○可預見金融機構帳戶係個人理財之重要工具，為個人財
    產、信用之表徵，如提供自己帳戶予他人使用，有供作財產
    犯罪用途之可能，仍以縱有人持其金融帳戶作為詐騙之犯罪
    工具，亦不違背其本意之幫助詐欺犯意，於民國98年2 月26
    日16時40分許，在高雄縣鳳山市○○路與濱山街口「85度C
    咖啡店」內，將其於91年11月6 日向中國信託商業銀行（下
    稱中信商銀）內湖分行申設帳號000-000000000000帳戶之存
    摺、提款卡及密碼交付予姓名年籍不詳之成年男子。嗣該男
    子取得該帳戶後，即與其所屬之詐騙集團成員共同基於意圖
    為自己不法所有之犯意聯絡，於98年2 月27日21時許，撥打
    電話予丙○○，對其佯稱東森電視購物付款方式有誤，致丙
    ○○陷於錯誤，而依詐騙集團成員之指示，於翌日（28日）
    0 時28分、31分、33分、35分及1 時45分許，操作提款機轉
    帳匯款新臺幣（下同）30,000元、27,000元、29,000元、
    11,000元、30,000元至乙○之上開帳戶內，旋由詐騙集團成
    員將匯入之款項提領一空，嗣經丙○○察覺受騙報警，始循
    線查悉上情。
二、案經丙○○訴由高雄縣政府警察局刑警大隊移送臺灣高雄地
    方法院檢察署檢察官偵查起訴。
    理  由
一、證據能力部分：
    按被告以外之人於審判外之陳述，雖不符刑事訴訟法第159
    條之1 至第159 條之4 之規定，而經當事人於審判程序同意
    作為證據，法院審酌該言詞陳述或書面陳述作成時之情況，
    認為適當者，亦得為證據，刑事訴訟法第159 條之5 第1 項
    定有明文。本件檢察官、被告於本院審判程序時，就本判決
    所引用審判外之言詞或書面陳述，均明示同意有證據能力，
    本院審酌該具有傳聞證據性質之證據，其取得過程並無瑕疵
    ，與待證事實具有關聯性，證明力非明顯過低，以之作為證
    據係屬適當，認俱得為證據。
二、認定犯罪事實所憑之證據及理由：
    訊據被告對其於上開時、地將中信商銀帳戶交付予他人之事
    實供認不諱，惟否認有何幫助詐欺之犯行，辯稱：伊與友人
    甲○○於98年2 月26日在自由時報看到誠徵會計之廣告，以
    甲○○所持用之門號0000000000號與對方聯絡後，對方告知
    準備空頭帳戶及提款卡作為徵信測試之用，才將伊所有之中
    信商銀存摺、提款卡及密碼交付予對方，伊亦是受害人，並
    無幫助他人遂行詐欺犯行之意思云云。經查：
  (一)被告於98年2 月26日，在高雄縣鳳山市○○路與濱山街口「
    85度C 咖啡店」內，將其於所有之中信商銀存摺、提款卡及
    密碼等資料，交付姓名年籍不詳之成年男子等情，業經被告
    供承不諱；證人即被害人丙○○因受詐騙，而於前揭時間共
    轉帳匯款127,000 元至被告所開設之上揭帳戶內，旋即遭提
    領完畢等情，業經證人丙○○於警詢時指訴綦詳，復有中國
    信託商業銀行股份有限公司98年3 月13日中信銀字第
    09822271203358號函暨被告之開戶資料、帳戶歷史交易查詢
    各1 份、臺北縣政府警察局蘆洲分局德音派出所受理刑事案
    件報案三聯單、受理各類案件紀錄表及內政部警政署反詐騙
    案件紀錄表影本各1 紙、ATM 提款機轉帳明細表影本共5 紙
    附卷可稽，是被害人丙○○確因遭詐騙集團詐騙而將上開款
    項匯入被告所提供之上開帳戶，堪以認定。
  (二)被告雖以前詞置辯，然：
  1.被告固提出自由時報應徵工作之廣告及甲○○所持用行動電
    話門號0000000000之通聯紀錄各1 份，以證明其確係因應徵
    報載工作，遭被騙取存摺、提款卡及密碼，然被告所提出上
    開應徵工作廣告、通聯紀錄等，充其量僅能證明有廣告刊登
    及與廣告登載電話聯繫之事實，而就其應徵工作，何以捨辦
    公處所不由，及需交出存摺、提款卡及密碼之緣由，僅有被
    告片面之詞，難以憑信。抑且，依社會通念及經驗法則以觀
    ，一般正常之公司行號為求自身便利，於面試求職者時應會
    在該公司行號營運之地點進行，核無任意選擇一般咖啡店進
    行面試，徒增公司人員勞費之可能，且一般公司行號要求員
    工提供金融機構帳戶之目的，係為直接將薪資所得撥入該帳
    戶內，避免現金發放薪資之不便，故公司行號僅需員工提供
    帳號或存摺影本即可，而無要求員工提供個人存摺正本、提
    款卡之必要。況金融帳戶係提供一般人存提款、通匯金錢之
    用，要無信用徵信之功能，此為週知之事實，是以公司行號
    欲暸解員工整體金融信用紀錄是否正常，以徵信方式即可得
    知，絕無需員工提供存摺、提款卡等物後自行操作測試信用
    之理。
  2.又個人在金融機構所開設帳戶之存摺及提款卡、印章、密碼
    等物，與存戶個人財產權益息息相關，專有性甚高，縱使帳
    戶內無任何存款，一般人均知應慎重保管、使用，而被告自
    18 歲 起至29歲即本件案發之前為止，曾在超商、乳品、游
    泳池櫃臺、餐廳等單位任職乙節，業據被告於本院審理時所
    自承（見本院卷第22頁背面），堪認被告有相當之工作經驗
    ，且具有正常智識經驗之成年人，對於上開社會運作常態，
    理應有所認知。再者，詐騙集團藉由各種方式取得人頭帳戶
    後，再利用人頭帳戶轉帳取款之事例，時有所聞，並為各類
    傳播媒體廣泛報導，亦難諉為不知，然被告竟在對於前來應
    徵面試之人之姓名、稱謂、該公司之地址均無所悉之情形下
    ，即於公司辦公處所以外之公共場所，接受面試及將帳戶存
    摺併同提款卡、密碼輕率交付於人，殊屬違常，顯然被告對
    於其帳戶被利用作為實行詐欺犯罪之工具一事應有所預見，
    使犯罪集團終得遂行詐欺目的無訛。
  3.證人甲○○於本院審理時證稱：其與被告一起應徵會計工作
    ，對方要求提供帳戶，因為客人玩檯子會匯籌碼進去等語（
    見本院卷第19頁）。然證人甲○○與被告既有認識，又與被
    告前去交付帳戶，雖有具結作證，然其稱應徵公司係開設電
    子遊戲場、交付帳戶目的為供客人匯款等節，均被告所稱該
    公司從事電腦業、交付帳戶之目的係徵信之用不符（見本院
    卷第23頁背面），且經公訴人質之被告當日在場有無聽聞其
    所述上情後，即改稱被告在講電話沒有聽到等語（見本院卷
    第18頁背面），益徵證人上開證述內容顯有迴護被告之情，
    其證言之可信性即有可疑。況證人甲○○之證詞，亦僅說明
    被告因應徵工作而將存摺與提款卡交付他人，至於被告對於
    應徵過程中既有諸多悖於常情之處，猶逕交付帳戶，本院認
    以被告之智識、經驗，對於其存摺與提款卡可能用以幫助犯
    罪，並無不知之理，已詳述如前，尚無法遽以證人甲○○之
    證詞，為對被告有利之認定。
  (三)綜上所述，被告得以預見不詳姓名年籍之人員取得其所有之
    存摺、提款卡等物，可能將用以從事財產性犯罪，仍出於己
    意交付該存摺、提款卡，對於發生詐欺取財之情形並不違背
    其本意，其幫助詐欺取財罪之犯行明確，應依法論科。
三、論罪科刑：
    按刑法上之幫助犯，係對於犯罪與正犯有共同之認識，而以
    幫助之意思，對於正犯資以助力，而未參與實施犯罪之行為
    者而言（最高法院75年度臺上字第1509號、88年度臺上字第
    1270號判決意旨參照）。本案被告將上開帳戶之存摺、提款
    卡及密碼，提供予不詳姓名之成年人及其所屬詐騙集團成員
    使用，雖使該集團成員得基於詐欺取財之犯意，向被害人丙
    ○○施用詐術，致使被害人陷於錯誤，依指示匯款至被告所
    提供之帳戶內，而遂行詐欺取財之犯行，惟被告單純提供帳
    戶之行為，並不等同於向被害人等施以欺罔之詐術行為，且
    亦無證據證明被告有參與詐欺取財犯行之構成要件行為，是
    揆諸前揭說明，核被告所為，係犯刑法第30條第1 項前段、
    第339 條第1 項之幫助詐欺取財罪。被告並未實際參與詐欺
    取財犯行，所犯情節較正犯輕微，酌依刑法第30條第2 項規
    定，減輕其刑。爰審酌被告任意將其所有之帳戶資料等物提
    供他人使用，不顧可能遭他人用以作為犯罪工具，助長犯罪
    歪風，嚴重破壞社會治安，及斟酌本件被害人受害金額共為
    127,000 元等一切情狀，量處如主文所示之刑，並諭知易科
    罰金之折算標準，藉資懲戒。
據上論斷，應依刑事訴訟法第299 條第1 項前段、刑法第339 條
第1 項、第30條第1 項前段、第2 項、第41條第1 項前段，刑法
施行法第1 條之1 ，判決如主文。
本案經檢察官黃子宜到庭執行職務。
中    華    民    國    98    年    12    月    17    日
                刑事第十二庭  審判長法  官  黃建榮
                                    法  官  林勳煜
                                    法  官  王品惠
以上正本證明與原本無異。
如不服本判決應於收受本判決後10日內向本院提出上訴書狀，並
應敘述具體理由，如未敘述上訴理由者，應於上訴期間屆滿後20
日內補提理由書狀於本院（均須按他造當事人之人數附繕本）「
切勿逕送上級法院」。
中    華    民    國    98    年    12    月    17    日
                                    書記官  李文廣
附錄論罪科刑法條
中華民國刑法第339條：
意圖為自己或第三人不法之所有，以詐術使人將本人或第三人之
物交付者，處五年以下有期徒刑、拘役或科或併科一千元以下罰
金。
以前項方法得財產上不法之利益或使第三人得之者，亦同。
前二項之未遂犯罰之。


司法院資訊處製作；財團法人民間司法改革基金會備份。
